臺灣高等法院高雄分院刑事判決　　　 96年度交上訴字第106號
上　訴　人　臺灣高雄地方法院檢察署檢察官
被　　　告　甲○○
上列上訴人因被告業務過失致死案件，不服臺灣高雄地方法院96
年度交訴字第92號中華民國96年9 月28日第一審判決（起訴案號
：臺灣高雄地方法院檢察署95年度偵字第22553 號），提起上訴
，本院判決如下：
    主  文
上訴駁回。
    理  由
一、本判決所引用之證據資料（詳後引用之各項證據），其中傳
    聞證據部分，縱無刑事訴訟法第159 條之1 至第159 條之4
    或其他規定之傳聞證據例外情形，亦因被告及檢察官於本院
    審判程序對證據能力均不爭執，依刑事訴訟法第159 條之5
    第2 項之規定，本院審酌上開書面陳述，係員警於車禍現場
    依據實際狀況所製作，虛偽作成之可能性不高，以之為證據
    應無不當，依刑事訴訟法第159 條之5 第1 項規定，均得作
    為證據。
二、聲請簡易判決處刑意旨略以：被告甲○○（下稱被告）領有
    職業大貨車駕駛執照，為職業大貨車司機，乃從事運輸業務
    之人，於民國95年8 月7 日駕駛車牌號碼AM—523 號營業用
    大貨車沿省道台28線由東往西向高雄縣路竹鄉行駛，明知應
    注意車前狀況，隨時為必要之反應，且當時天氣良好、能見
    度清晰、路況正常，別無其他不能注意情事，卻於當日11時
    許，行經高雄縣阿蓮鄉崙頂64號前，即該路與往中路村高鐵
    下方南往北方向聯外道路（下稱聯外道路）之Ｔ字路口，適
    徐昆和（聲請意旨誤載為蘇昆和）甫於高雄縣阿蓮鄉內行搶
    完畢，騎乘車牌號碼LCH-137 號重型機車（劉連珠所有，業
    已失竊），沿聯外道路由北往南疾馳而來，被告疏未注意車
    前狀況，而與徐昆和發生擦撞，致徐昆和因鈍力傷導致之出
    血性休克，送醫不治死亡。因認被告涉犯刑法第276 條第2
    項業務過失致死罪嫌；並以被告於偵查中坦認確有過失，且
    徐昆和確因本件車禍死亡，有卷附臺灣高雄地方法院檢察署
    法醫驗斷書、相驗屍體證明書、現場照片、現場圖、死亡車
    禍現場示意圖、交通事故處理小組相驗案件初步調查報告表
    、行車執照、職業大貨車駕駛執照等，為其論據。
三、訊據被告坦承其為職業大貨車駕駛，且曾於上揭時地駕駛營
    業大貨車與徐昆和騎乘之機車發生撞擊之事實。而徐昆和因
    此交通事故，受有鈍力傷致出血性休克死亡，有高雄縣政府
    警察局湖內交通事故處理小組相驗案件初步調查報告、道路
    交通事故現場圖、道路交通事故調查報告表(一)、(二)（相驗卷
    第3 至6 頁）、死亡車禍現場示意圖（偵查卷第11頁）、車
    輛勘察採證報告（相驗卷第61至84頁）、肇事現場蒐證照片
    、車輛採證照片（相驗卷第10至12、65至84頁）可佐。並經
    臺灣高雄地方法院檢察署檢察官督同法醫師相驗明確，有該
    署相驗屍體證明書、法醫驗斷書、相驗屍體照片及長佑醫院
    診斷證明書可憑（相驗卷第14、42、43、53至56頁）。
四、按所謂信賴原則，指行為人在社會生活中，於從事某種具有
    危險性之特定行為時，如無特別情事，在可信賴被害者或其
    他第三人亦會相互配合，謹慎採取適當行動，以避免發生危
    險之適當場合，倘因被害者或其他第三人之不適當行動，而
    發生事故造成損害之結果時，該行為人不負過失責任。依此
    原則，汽車駕駛人應可信賴參與交通行為之對方，亦將同時
    為必要之注意，相互為遵守交通秩序之適當行為，而無考慮
    對方將會有違反交通規則之不當行為之義務。故汽車駕駛人
    如已遵守交通規則且為必要之注意，縱有死傷結果之發生，
    其行為仍難認有過失可言（最高法院88年度台上字第1852號
    判決參照）。經查：
  (一)徐昆和騎乘之車牌號碼LCH-137 號重型機車係劉連珠所有，
    已於本件交通事故發生前1 日即95年8 月6 日19時許，在台
    南縣永康市○○街112 號前失竊。本件交通事故發生前，徐
    昆和於同日10時30分許，騎乘該機車在高雄縣阿蓮鄉○○路
    2 號前搶奪陳昱慈之手皮包得逞，且於同日10時50分許，在
    高雄縣阿蓮鄉○○路381 巷5 號前搶奪郭秀梅之皮包，因郭
    秀梅奮力抵抗致遭拖行在地，徐昆和乃罷手而未得逞等情，
    業據劉連珠、陳昱慈、郭秀梅於警詢時指述明確（相驗卷第
    29、30頁），復有行車執照、高雄縣政府警察局車輛尋獲電
    腦輸入單、受理各類案件紀錄表、贓物認領保管單在卷可憑
    （相驗卷第25至27、37頁）。
  (二)本件交通事故發生前，適逢高雄縣政府警察局湖內分局分局
    長李沐汕、交通組警務員周俊文、巡佐陳榮忠、員警葉修慎
    在肇事現場之高架橋下方，即台28線東往西方向右側與該聯
    外道路北往南方向右側之橋墩旁，進行現場會勘，以了解高
    速鐵路通車後，該路段之交通流量及號誌、標線設置情形；
    約10分鐘後，徐昆和騎乘機車沿該聯外道路南往北方向之車
    道快速逆向由北往南行駛而來，且在離肇事路口前突然加速
    高速行駛，並與被告所駕營業用大貨車撞擊發出巨大聲響等
    情，業據警員葉修慎證述綦詳（原審卷第30、31頁），復有
    死亡車禍現場示意圖可憑（偵卷第11頁）。且依交通事故現
    場照片所示（相驗卷第10頁），自聯外道路北往南方向觀之
    ，右側視野並無遮蔽物，參酌葉修慎所稱：「我們在高架橋
    下方進行現場會勘時，均身著員警制服，且駕駛警車前往，
    警車並停在台28線右側之高架橋下方」（原審卷第31頁），
    而徐昆和係行搶後急於逃逸，且係逆向行駛於聯外道路，則
    其靠近該Ｔ字路口前，突然遇見多名身著制服員警及警車停
    於前方，主觀上應誤認員警係因圍捕而來，纔會靠近路口時
    突然加快車速，藉以突破員警封鎖。
  (三)依被告所稱：「進入Ｔ字路口前，看見前方有警察在路旁揮
    手示意，我就減速，當時車速約30至40公里左右」（相驗卷
    第7 頁背面、第39頁背面、原審卷第17頁），核與葉修慎所
    稱：「現場勘查時，分局長舉手指著高架橋，向我們指示應
    如何勘查」（原審卷第32頁），係相符合。而一般民眾於行
    車之際，如遇員警站立前方路口，為免遭舉發違規，或為攔
    停臨檢而遇作準備，均會採取減慢車速方式通過。且依葉修
    慎所稱：「該路口東往西方向即被告行車方向右前方，有一
    大型建築物萬應廟，圍牆甚高，東往西行車方向之右側視野
    會遭該廟阻擋」（原審卷第32頁），核與車禍現場照片（相
    驗卷第10頁）所示被告行車方向右前方確有路樹、圍牆之情
    形相符，則被告行經該路口，視野既遭擋住，無法完全看見
    右前方高架橋下方聯外道路之車輛。而聯外道路之行車方向
    應為南往北方向，且當時尚未開通，路口尚擺放活動式安全
    島，除據葉修慎證述明確外（原審卷第31頁），並有車禍現
    場照片可佐（相驗卷第10頁）。由道路交通事故現場圖暨編
    號5 至16交通事故現場照片、死亡車禍現場示意圖觀之（相
    驗卷第4 、10至12頁；偵查卷第11頁），依徐昆和機車行進
    車方向，則到達Ｔ字路口後，其左前方為產業道路，亦與台
    28線交會成另一Ｔ字重疊區域。而徐昆和機車倒地並卡在被
    告大貨車前保險桿下方遭拖行，產生約10.8公尺之刮地痕，
    該刮地痕之起點係在甫過台28線停止線10公尺、距該聯外道
    路東側路緣尚有8 公尺之產業道路與台28線交疊區域，並非
    在聯外道路與台28線交疊區域，顯見被告於通過台28線停止
    線10公尺，距該聯外道路東側路緣尚有8 公尺許，尚未進入
    聯外道路與台28線交疊路口位置時，徐昆和機車即自被告右
    前方衝出而自其左前方穿越台28線道路行駛，始致兩車撞擊
    甚明。
  (四)綜觀上情，被告行經Ｔ字路口前業已減速行駛，而徐昆和行
    搶後誤認遭警追緝而高速行駛，且逆向行駛由尚未開通之聯
    外道路右側快速衝出，以事故現場地形、地物，被告顯然無
    從事先看見徐昆和機車沿其右側之聯外道路逆向行駛而來。
    且本件撞擊地點係在產業道路與台28線交疊區○○○○○道
    路東側路緣尚有8 公尺，一般人行經該撞擊地點時，雖可預
    見有車輛自左側產業道路駛出，惟無從預見徐昆和機車甫逾
    Ｔ字路口停止線10公尺，尚距離右側聯外道路東側路緣8 公
    尺之處，會突然自右前方向衝出，且於未達Ｔ字路口中心線
    時，即直接自駛出之聯外道路口往左前方斜切穿越。則被告
    縱於通過Ｔ字路口前已減速慢行而盡其注意義務，然於本件
    交通事故發生以前，有無立即反應車前狀況並採取安全措施
    之可能，殊有疑問。再依現場刮地痕、煞車痕走向及被告大
    貨車停止後之車頭方向，均係斜向左前方，有交通事故現場
    圖、交通事故現場照片可佐，顯見被告所駕車輛確已向左側
    車道偏移並踩煞車，而有採取閃避動作，益見徐昆和機車逆
    向沿尚未開通之聯外道路高速衝出之情形，實非屬一般人可
    預見將發生危險之狀況，自難期待在突然猝不及防範徐昆和
    機車重大違規衝至所駕車輛前方時，被告猶能注意並防免本
    件撞擊結果發生之可能。
  (五)雖台灣省車輛行車事故鑑定委員會鑑定結果，認被告未注意
    車前狀況，為肇事次因，有高屏澎區950904號鑑定意見書可
    按（偵卷第22頁）。然被告於抵達Ｔ字路口前即已減速慢行
    ，且徐昆和機車行進之聯外道路尚未開通，難謂係供合法行
    駛之支線道路，及徐昆和係逆向高速行駛，已如上述，均未
    據該鑑定意見納入考量判斷基礎，則所認被告之駕駛行為係
    屬肇事次因之結論，因據以論斷過失責任之基礎事實係有疏
    漏，公訴意旨憑為不利被告之認定依據，而未究明被告於本
    案之情況，有無注意之可能性，遽認被告有過失責任，自有
    未合。何況，既無其他證據足以證明被告有超速，或其他之
    違規行為，或有能注意並預防危險結果發生之可能性，揆諸
    首揭說明，被告對違規逆向自尚未開通之聯外道路高速衝出
    之徐昆和，遭其正常駕車行駛而撞擊致死之結果，並無任何
    應注意能注意而未注意之過失可言，而無足成立業務過失致
    死罪責。
五、綜上所述，公訴人所提之論據，並無法證明被告確有違反注
    意義務之業務過失致死犯行，其犯罪即屬不能證明，自應為
    被告無罪之諭知。原審以不能證明被告犯罪，因而為被告無
    罪之諭知，核無違誤。檢察官上訴意旨，猶執前詞，指摘原
    判決不當，為無理由，應予駁回。
據上論斷，應依刑事訴訟法第368 條，判決如主文。
本案經檢察官鄭銘謙到庭執行職務。
中　　華　　民　　國　　96　　年　　12　　月　　31　　日
                  刑事第五庭    審判長法  官  曾永宗
                                      法  官  任森銓
                                      法  官  王伯文
以上正本證明與原本無異。
如不服本判決應於收受本判決後10日內向本院提出上訴書狀，其
未敘述上訴理由者，並得於提起上訴後10日內向本院補提理由書
狀（應附繕本）「切勿逕送上級法院」。
中　　華　　民　　國　　96　　年　　12　　月　　31　　日
　　　　　　　　　　　　　　　　　　　書記官  黎  珍
